【裁判字號】    95,司,216
【裁判日期】    950331
【裁判案由】    選任臨時管理人
【裁判全文】
臺灣臺北地方法院民事裁定               95年度司字第216號
聲  請  人  甲○○
            乙○○
上列聲請人聲請選任華州股份有限公司臨時管理人事件，本院裁
定如下：
    主  文
聲請駁回。
聲請程序費用由聲請人負擔。
    理  由
一、按董事會不為或不能行使職權，致公司有受損害之虞時，法
    院因利害關係人或檢察官之聲請，得選任1人以上之臨時管
    理人，代行董事長及董事會之職權，公司法第208條之1第1
    項前段定有明文。換言之，即公司因董事死亡、辭職或當然
    解任，致董事會無法召開行使職權；或董事全體或大部分均
    遭法院假處分不能行使職權，甚或未遭假處分之剩餘董事消
    極地不行使職權，致公司業務停頓，影響股東權益及國內經
    濟秩序，增訂本條，俾符實際（該條項立法理由意旨參照）
    。準此可知，選任臨時管理人需在公司董事因自然（死亡）
    或法律（辭職或當然解任）之因素致無法召開董事會，或公
    司董事全體或大部分遭假處分不能行使職權，而剩餘之董事
    消極不行使職權等致影響公司業務運作嚴重之情況下，始得
    為之。次按，繼續一年以上，持有已發行股份總數3％以上
    股份之股東，得以書面記明提議事項及理由，請求董事會召
    開股東臨時會，前項請求提出後15日內，董事會不為召集之
    通知時，股東得報經主管機關許可，自行召集（同法第173
    條第1項、第2項規定參照）。且，董事任期屆滿而不及改選
    時，延長其執行職務至改選董事就任時為止，但主管機關得
    依職權限期令公司改選，屆期仍不改選者，自限期屆滿時，
    當然解任（同法第195條第2項規定參照）。是以，公司董事
    任期屆滿後若不改選時，自得由少數股東循上開程序召開股
    東會改選董事。
二、本件聲請人聲請意旨略以：伊等為華洲股份有限公司（下稱
    華洲公司）之董事，惟該公司董事長王金祥，經伊等於民國
    93年12月2日請求召開董事會，迄今仍未召開，足見華洲公
    司董事會顯有不為或不能行使職權之情事，爰依公司法第20
    8條之1第1項規定，聲請本院選任林獻崇為該公司之臨時管
    理人云云，固據提出德倫聯合律師事務所93 年12月2日函、
    華洲公司變更登記表等件為證 (見本院卷第15至16頁、第41
    頁)。
三、惟查：
(一)、華洲公司之董事均無因自然或法律因素而無法召開董事會或
    遭法院假處分而無法行使職權之情形；且華洲公司董事任期
    雖已屆至（見本院卷第41頁），但依公司法第195條第2項前
    段規定，華洲公司之董事亦未因任期屆至不及改選時，即喪
    失為該公司執行職務之權限。此外，聲請人並未提出華洲公
    司董事長不為該公司執行（除改選董事以外）業務之證據，
    自難僅以華洲公司之董事長消極不召開董事會，即認本件有
    公司法第208條之1所謂董事會不為或不能行使職權，致公司
    受有損害之虞之情狀。
(二)、況依上說明，縱聲請人認華洲公司董事任期均已屆至而有改
    選之必要，亦可依公司法第173條第1項規定，由少數股東請
    求董事會召集股東臨時會，若董事會未於15日內為召集通知
    時，股東得報請主管機關許可，自行召集（公司法第173條
    第2項規定參照），改選董事，亦無依公司法第208條之1第1
    項規定聲請本院選任臨時管理人之必要。
(三)、至聲請人另主張華洲公司資產恐遭侵占，致該公司受有重大
    損害之虞，故有選任臨時管理人之必要云云。然因聲請人為
    華洲公司董事（見本院卷第41頁反面），自可依公司法第
    218條之1規定，向監察人報告，再由監察人依法行使監督及
    檢查公司財務狀況之職權（同法第218條規定參照）。而聲
    請人卻未向監察人報告請求其依法執行檢查公司財務，即向
    本院聲請選任臨時管理人，亦與公司法第208條之1第1項規
    定有違。
(四)、從而，本件聲請人之聲請，核與公司法第208條之1第1項規
    定不符，為無理由，應予駁回。
四、爰依非訟事件法第21條第2項、民事訴訟法第78條，裁定如
    主文。
中    華    民    國    95    年    3     月    31    日
                  民事第一庭    法  官  楊絮雲
以上正本係照原本作成
如對本裁定抗告須於裁定送達後10日內向本院提出抗告狀，並繳
納抗告費新臺幣1,000元
中    華    民    國    95    年    3     月    31    日
                                書記官  高秋芬


司法院資訊處製作；財團法人民間司法改革基金會備份。
